【裁判字號】    99,交聲,136
【裁判日期】    990331
【裁判案由】    聲明異議
【裁判全文】
臺灣臺南地方法院交通事件裁定     99年度交聲字第136號
移送機關    交通部公路總局嘉義區監理所新營監理站
異議人即
受處分人    甲○○
上列受處分人因違反道路交通管理處罰條例案件，對於交通部公
路總局嘉義區監理所新營監理站民國99年2月1日所為之裁決處分
（處分案號：新監裁違字第裁73-M00000000號），聲明異議，本
院裁定如下：
    主  文
原處分撤銷。
甲○○汽車駕駛人，駕車行經有燈光號誌管制之交岔路口闖紅燈
及拒絕停車接受稽查而逃逸，合計處罰鍰新台幣伍仟柒佰元，並
記違規點數肆點。
    理  由
一、原處分意旨略以：異議人即受處分人甲○○（下稱異議人）
    所有牌照號碼3560-UH號自用一般小客車，於民國（下同）
    98 年12月2日15時22分，在台南縣六甲鄉○○路與七甲街口
    ，經人駕車行經有燈光號誌之交岔路口闖紅燈，及違反處罰
    條例之行為，拒絕停車接受稽查而逃逸，遭警逕行製單舉發
    ，嗣經交通部公路總局嘉義區監理所新營監理站（下稱移送
    機關）依道路交通管理處罰條例第53條第1項、第60條第1項
    及違反道路交通管理事件統一裁罰基準表等規定，合計裁處
    罰鍰新台5,700元。
二、本件聲明異議意旨略以：異議人僅係車主，駕駛人是異議人
    之女兒林佳蓉，當時號誌係閃黃燈時跟隨前車通過交岔路口
    ，因新手駕駛開車較慢，所以通過交岔路口時號誌已變成紅
    燈，當時沒聽到警員鳴笛及出示指揮棒，僅從後照鏡看到員
    警在照相，異議人以為員警係在取締超速違規，因此並未停
    車，為此聲明異議等語。
三、按汽車駕駛人，行經有燈光號誌管制之交岔路口闖紅燈者，
    處以新臺幣1,800元以上5,400元以下罰鍰，並計違規點數3
    點；按汽車駕駛人，駕駛汽車有違反本條例之行為，經交通
    勤務警察或依法令執行交通稽查任務人員制止時，不聽制止
    或拒絕停車接受稽查而逃逸者，除按各該條規定處罰外，處
    新臺幣3,000元以上6,000元以下罰鍰。道路交通管理條例第
    53條第1項、第60條第1項及第63條第1項第1款、第3款分別
    定有明文。
四、經查：
  (一)異議人所有牌照號碼3560-UH號自用一般小客車，遭警舉發
    ，於上開時、地，經人駕駛在台南縣六甲鄉○○路與七甲街
    交岔路口，有駕車行經有燈光號誌之交岔路口闖紅燈，違反
    處罰條例之行為，拒絕停車接受稽查而逃逸等違規事實，有
    台南縣警察局98年12月5日南縣警交字第M00000000號舉發違
    反道路交通管理事件通知單1份附卷可參。
  (二)惟異議人則以前揭情詞置辯，然經本院勘驗舉發機關即台南
    縣警察局麻豆分局99年3月4日南縣麻警五字第0990002882號
    函檢送之錄影光碟，勘驗結果為：「於光碟0秒時，交通號
    誌已轉成紅燈；光碟12秒時，車牌號碼3560-UH號自用小客
    車經人駛至停止線，並未減速停車仍闖越該路口；光碟15秒
    時，員警吹哨並揮紅旗喝令其停車，惟該駕駛人並未停車而
    駕車逃逸。」由上開勘驗結果可知，上開車輛之駕駛人確實
    於紅燈情況下駕車通過交岔路口，並在值勤員警吹哨音、揮
    紅旗要求停車之情況下，仍拒絕停車接受稽查而逃逸，因此
    ，異議人前開所辯，實不足採。從而，異議人之上述違規事
    實，應堪認定。
  (三)至於異議人雖於聲明異議狀稱當時之駕駛人係女兒林佳蓉等
    語，惟審酌異議人聲明異議狀之意，並非係主張欲將本件違
    規行為歸責於女兒林佳蓉之意而提出異議，僅係欲辯稱因新
    手駕車，車速較慢，致通過交岔路口時號誌由黃燈變成紅燈
    ，及不知員警有為攔停之動作，並非蓄意逃逸等語，故真正
    駕駛人部分並非異議人聲明異議之對象，因此，此部分自不
    在本院審酌之範圍內，併此敘明。
五、綜上所述，異議人所有上開車輛於前揭時、地有經人駕駛闖
    紅燈及違反道路交通管理處罰條例之行為，拒絕接受稽查而
    逃逸等違規行為，應堪認定。則移送機關據以援引道路交通
    管理處罰條例第53條第1項、第60條第1項及違反道路交通管
    理事件統一裁罰基準表等規定，合計裁處異議人罰鍰5,700
    元，於法本無不當，惟移送機關並未依道路交通管理處罰條
    例第63條第1項第3款之規定，對異議人為違規記點之處分，
    參照臺灣高等法院暨所屬法院94年法律座談會刑事類提案第
    19號研討意見及臺灣高等法院90年度交抗字第194號裁定意
    旨，移送機關僅引用道路交通管理處罰條例第53條第1項、
    第60條第1項等規定，而為前開處分，漏未援引同條例第63
    條第1項第1款、第3款之規定逕予裁處記違規點數1點、3點
    ，即有未洽，自非適法，異議人雖未指摘於此，仍應由本院
    將原處分撤銷，並依法裁定如主文第2項所示
六、據上論斷，應依道路交通管理處罰條例第87條第2項、道路
    交通案件處理辦法第20條前段，裁定如主文。
中    華    民    國    99    年    3     月    31    日
                     交通法庭   法  官   陳淑勤
以上正本證明與原本無異。
如不服本裁定，應於送達後5日內，向本院提出抗告狀。
                                書記官   謝國欽
中    華    民    國    99    年    3     月    31    日

司法院資訊處製作；財團法人民間司法改革基金會備份。
